臺灣臺南地方法院刑事判決　
109年度交易字第539號
公  訴  人  臺灣臺南地方檢察署檢察官
被      告  脫金岱


上列被告因過失傷害案件，經檢察官提起公訴（109年度調偵字
第1219號），被告於本院準備程序中就被訴事實為有罪之陳述，
經告知簡式審判程序之旨，並聽取被告與公訴人意見後，本院裁
定以簡式審判程序進行審理，判決如下：
    主  文
脫金岱汽車駕駛人，無駕駛執照駕車，因過失致人受傷，處拘役
貳拾日，如易科罰金，以新臺幣壹仟元折算壹日。
    事  實
一、脫金岱原考領有普通重型機車駕駛執照，前因酒駕逕註後未
    重新考領合格之駕駛執照，仍於民國109年1月30日晚間6時5
    8分許，騎乘車牌號碼000-000號普通重型機車自臺南市○○區
    ○○○路000號（中山南路與正強街交岔路口）之彩券行，欲起
    駛進入正強街時，原應注意車輛起駛應注意左右來車，並禮
    讓行進中車輛先行，而依當時天候陰、夜間有照明、柏油路
    面乾燥、無缺陷、無障礙物及視距良好等情況，客觀上並無
    不能注意之情事，竟疏未注意及此，逕自起駛由東往南切入
    正強街，適王晨展騎乘車牌號碼000-000號普通重型機車沿
    正強街由南往北方向駛至該處，兩車因而發生碰撞，致王晨
    展受有左眉撕裂傷5公分之傷害。
二、案經王晨展訴由臺南市政府警察局永康分局移送臺灣臺南地
    方檢察署檢察官偵查起訴。
    理  由
一、本案被告脫金岱所犯為死刑、無期徒刑、最輕本刑3年以上
    有期徒刑以外之罪，亦非高等法院管轄之第一審案件，其於
    準備程序中就被訴事實為有罪之陳述，經告知簡式審判程序
    之旨，並聽取檢察官及被告之意見後，本院依刑事訴訟法第
    273條之1第1項規定裁定進行簡式審判程序，是本案之證據
    調查，依同法第273條之2規定，不受同法第159條第1項、第
    161條之2、第161條之3、第163條之1及第164條至第170條所
    規定證據能力認定及調查方式之限制，合先敘明。
二、前揭事實，業據被告於偵查及本院審理時坦承不諱（見偵字
    卷第22頁；本院卷第149、153頁），且有證人即告訴人王晨
    展於警詢及偵查中之指述可資參佐（見警卷第17至27頁；偵
    字卷第22頁），並有奇美醫療財團法人奇美醫院診斷證明書
    、道路交通事故現場圖、道路交通事故調查報告表㈠㈡、公路
    監理電子閘門證號查詢機車駕駛人資料、事故現場及車損情
    形照片在卷可稽（見警卷第29至43頁；本院卷第67頁），足
    見被告前開任意性自白與事實相符，堪以採信。
三、按汽車起駛前應顯示方向燈，注意前後左右有無障礙或車輛
    行人，並應讓行進中之車輛行人優先通行，道路交通安全規
    則第89條第1項第7款定有明文。上開規定，為汽車駕駛人應
    盡之注意義務，被告原考領有普通重型機車駕駛執照，有前
    引公路監理電子閘門證號查詢機車駕駛人資料可佐，實難諉
    為不知。又依前述道路交通事故調查表㈠所載本件交通事故
    發生當時天候陰、夜間有照明、柏油路面乾燥、無缺陷、無
    障礙物，且視距良好，客觀上並無不能注意之情事，被告竟
    疏未注意左右來車，並禮讓行進中車輛先行，而肇致本件交
    通事故，顯有違上開注意義務，足認被告就本件交通事故之
    發生顯有過失。而告訴人係因本件交通事故受傷，被告之過
    失行為與告訴人所受傷害間有相當因果關係。從而，本案事
    證明確，被告上開犯行洵堪認定，應予依法論科。
四、論罪科刑：
　㈠按汽車駕駛人，無駕駛執照駕車、酒醉駕車、吸食毒品或迷
    幻藥駕車、行駛人行道或行經行人穿越道不依規定讓行人優
    先通行，因而致人受傷或死亡，依法應負刑事責任者，加重
    其刑至二分之一，道路交通管理處罰條例第86條第1 項定有
    明文；又前開規定，係就刑法過失致人於死罪、過失傷害（
    及致重傷）罪之基本犯罪類型，對於加害人為汽車駕駛人，
    於從事駕駛汽車之特定行為而符合上開規定情形時，因而致
    人受傷或死亡之特殊行為要件予以加重處罰，已就上述刑法
    各罪犯罪類型變更之個別犯罪行為予以加重，而成另一獨立
    之罪名，自屬刑法分則加重之性質（最高法院99年度台非字
    第198號、105年度台上字第1388號判決意旨參照）。查被告
    於事故時，駕籍狀態為酒駕逕註，復未重新考取駕駛執照等
    情，有前引公路監理電子閘門證號查詢機車駕駛人資料附卷
    可考，被告無駕駛執照駕車，因過失肇致本件交通事故，使
    告訴人因而受傷，核其所為係犯道路交通管理處罰條例第86
    條第1項、刑法第284條前段之汽車駕駛人無駕駛執照駕車過
    失傷害罪。
  ㈡被告無駕駛執照騎乘機車，因而致人受傷，依法應負上開刑
    事責任，應依道路交通管理處罰條例第86條第1 項規定加重
    其刑；惟被告於事故發生後，員警接獲報案前往現場處理而
    尚未發覺其犯罪前，即向員警表示其為肇事者，亦有臺南市
    政府警察局永康分局交通分隊道路交通事故肇事人自首情形
    紀錄表在卷可憑（見警卷第57頁），則被告顯係於有偵查犯
    罪權限之機關或公務員知悉其上開犯罪前，即自首而接受裁
    判，參以被告亦坦承其確有過失不諱，堪認其確出於悔悟而
    自首本件犯行，爰依刑法第62條本文之規定減輕其刑，並依
    法先加後減之。
  ㈢茲審酌被告明知其普通重型機車駕駛執照已經主管機關吊銷
    ，仍貿然騎乘機車，又疏未注意遵守相關之道路交通法規，
    因其疏失肇致本件交通事故之發生，致告訴人受傷，殊為不
    該，惟念被告犯後坦承有過失不諱，表現悔意，兼衡被告迄
    今尚未依調解成立內容賠償告訴人、被告之過失情節、告訴
    人所受之傷勢情形，暨被告自陳其學歷為高中畢業，現服社
    會勞役，一週打零工1至3日，每日工資新臺幣1,300至1,500
    元，目前與母親、胞兄同住，胞兄為身心障礙人士，其須扶
    養母親、胞兄（見本院卷第157頁）之智識程度、家庭生活
    狀況等一切情狀，量處如主文所示之刑，並諭知易科罰金之
    折算標準，以示懲儆。
據上論斷，應依刑事訴訟法第273條之1第1項、第299條第1項本
文，道路交通管理處罰條例第86條第1項，刑法第284條前段、第
62條本文、第41條第1項本文，刑法施行法第1條之1第1項，判決
如主文。
本案經檢察官林怡君提起公訴，檢察官吳梓榕到庭執行職務。
中　　華　　民　　國　　109 　年　　12　　月　　14　　日
                  刑事第十一庭  法　官　潘明彥
以上正本證明與原本無異。
如不服本判決應於收受本判決後20日內向本院提出上訴書狀，並
應敘述具體理由。其未敘述上訴理由者，應於上訴期間屆滿後20
日內向本院補提理由書狀（均須按他造當事人之人數附繕本）「
切勿逕送上級法院」。 
　　　　　　　　　　　　　　　　書記官  蘇豐展
中　　華　　民　　國　　109 　年　　12　　月　　14　　日
附錄本案論罪科刑法條：
道路交通管理處罰條例第86條第1項
汽車駕駛人，無駕駛執照駕車、酒醉駕車、吸食毒品或迷幻藥駕
車、行駛人行道或行經行人穿越道不依規定讓行人優先通行，因
而致人受傷或死亡，依法應負刑事責任者，加重其刑至2分之1。
中華民國刑法第284條
因過失傷害人者，處1年以下有期徒刑、拘役或10萬元以下罰金
；致重傷者，處3年以下有期徒刑、拘役或30萬元以下罰金。